【裁判字號】    98,上訴,1048
【裁判日期】    980513
【裁判案由】    常業詐欺等
【裁判全文】
臺灣高等法院臺中分院刑事判決        98年度上訴字第1048號
上  訴  人
即  被  告  甲○○
上列上訴人因常業詐欺等案件，不服臺灣彰化地方法院97年度訴
字第3050號中華民國98年4月3日第一審判決（起訴案號：臺灣彰
化地方法院檢察署97年度偵字第3113號），提起上訴，本院判決
如下：
    主  文
上訴駁回。
    理  由
一、按依刑事訴訟法第三百五十條、第三百六十一條、第三百六
    十二條、第三百六十七條規定，不服地方法院之第一審判決
    而上訴者，須提出上訴書狀，並應敘述具體理由，為上訴必
    備之程式；其所提出之書狀未敘述上訴理由，或僅曾以言詞
    陳述上訴理由者，均應於上訴期間屆滿後二十日內補提理由
    書於第一審法院。第一審法院經形式審查，認逾期未補提上
    訴理由者，應定期間先命補正；逾期未補正者，為上訴不合
    法律上之程式，應以裁定駁回。倘已提出上訴理由，但所提
    非屬具體理由者，則由第二審法院以上訴不合法律上之程式
    ，判決駁回。而所謂具體理由，必係依據卷內既有訴訟資料
    或提出新事證，指摘或表明第一審判決有何採證認事、用法
    或量刑等足以影響判決本旨之不當或違法，而構成應予撤銷
    之具體事由，始克當之（例如：依憑證據法則具體指出所採
    證據何以不具證據能力，或依憑卷證資料，明確指出所為證
    據證明力之判斷如何違背經驗、論理法則）；倘僅泛言原判
    決認定事實錯誤、違背法令、量刑失之過重或輕縱，而未依
    上揭意旨指出具體事由，或形式上雖已指出具體事由，然該
    事由縱使屬實，亦不足以認為原判決有何不當或違法者（例
    如：對不具有調查必要性之證據，法院未依聲請調查亦未說
    明理由，或援用證據不當，但除去該證據仍應為同一事實之
    認定），皆難謂係具體理由，俾與第二審上訴制度旨在請求
    第二審法院撤銷、變更第一審不當或違法之判決，以實現個
    案救濟之立法目的相契合，並節制濫行上訴（最高法院九十
    七年度臺上字第八九二號刑事判決意旨參照）。
二、經查：本件上訴人即被告甲○○雖於民國九十八年四月二十
    日向原審法院具狀提出刑事上訴狀，惟經核其所提出之上訴
    理由，僅陳述略稱：被告並無與丙○○、乙○○共同基於
    常業詐欺之犯意聯絡而為詐欺行為。乙○○、丙○○於警詢
    之陳詞並不實在。被告並未與乙○○去收購他人之信用卡
    資料，此由被告與丁○○並不相識當可證知。至台亞加油
    站部分，被告僅係受丙○○拜託，既不知渠等拜訪何友人遑
    論談論何事宜。至於購物寄至被告住處，均係被告之弟丙
    ○○一人所為，被告既無犯意聯絡亦無行為分擔等語，提起
    上訴。
三、本院查：
  (一)上訴人即被告因不服地方法院之第一審判決而於九十八年四
    月二十日向原審法院具狀提出刑事上訴狀敘明上訴理由，則
    依刑事訴訟法第三百六十一條第二項條文、立法修正理由及
    上開最高法院判決意旨，被告倘已提出上訴理由，但所提非
    屬具體理由者，則由第二審法院以上訴不合法律上之程式，
    以判決駁回之。至於上訴理由是否具體，係屬第二審法院審
    查範圍，則不在命補正之列（參見法院辦理刑事訴訟案件應
    行注意事項第一百六十二點），合先敘明。
  (二)經核上開被告所提之上訴理由，要非屬所謂之具體理由【即
    必須依據卷內既有訴訟資料或提出新事證，具體指摘或表明
    第一審判決有何採證認事、用法或量刑等足以影響判決本旨
    之不當或違法，而構成應予撤銷之具體事由，始克當之（例
    如：依憑證據法則具體指出所採證據何以不具證據能力，或
    依憑卷證資料，明確指出所為證據證明力之判斷如何違背經
    驗、論理法則），最高法院九十七年度臺上字第八九二號判
    決意旨參見】。查被告與丙○○、乙○○三人共同基於常業
    詐欺之犯意聯絡，由乙○○前往荷蘭村汽車旅館抄錄丁○○
    所提供住宿者之信用卡簽帳單資料，被告與丙○○、戊○○
    透過台亞加油站某不知名之員工，收購前往該加油站消費之
    消費者信用卡等資料，約定各自取得之信用卡資料交流供其
    等共同使用，並得代收所訂購之貨物。謀議既定，由被告、
    丙○○、乙○○撥打電話向東森購物百貨股份有限公司人員
    以被冒用者之名義訂購貨物，待取得貨物後，留為己用或變
    賣後所得供三人花用，原審判決依修正前牽連犯關係從一重
    論處被告修正前刑法第三百四十條常業詐欺取財罪，已詳敘
    認定犯罪事實所憑之證據及其認定之理由，從形式上觀察，
    並無任何違背法令之處。按共同正犯，在合同意思範圍內，
    組成一共犯團體，各自分擔犯罪行為之一部，相互利用他人
    之行為，以達其犯罪之目的者，團體中任何一人之行為，均
    為共同正犯團體之行為，他共同正犯均須對於全部所發生之
    結果，負共同責任，初無分別何一行為係何一共同正犯所實
    行之必要。被告與丙○○、乙○○就本案犯行互為上開行為
    之分擔，係根據乙○○於警詢時供稱被告與丙○○兄弟二人
    有提供被害人資料、信用卡卡號等資料給伊向電視頻道購物
    使用，取得物品後有時自己變賣，所得與他們二人平分，有
    時交給被告與丙○○二人變賣等語，及於檢察官偵訊時供稱
    ：伊自荷蘭汽車旅館取得之被害人信用卡資料，有告訴被告
    卡號，並告訴被告伊購買之物可寄到伊家由伊來收等語，暨
    丙○○於警詢供稱：伊曾與被告假冒他人名義以信用卡付費
    方式，向購物頻道詐騙一、二次，及於原審審理時證稱：乙
    ○○與伊都會將訂購之物品寄到伊家等語，並非悉以乙○○
    與丙○○之警詢內容為唯一證據。況丙○○於原審審理時更
    異其詞，證稱被告與本案無關，均係伊一人所為云云，與其
    警詢供述上情不符，亦經原審認定被告與之具有手足情誼因
    而刻意迴護，不足採信，且與經驗、論理法則俱無違背，被
    告上訴意旨僅泛言稱丙○○、乙○○警詢筆錄不實在云云
    ，僅係空泛而為指摘，並未依據卷內既有訴訟資料或提出新
    事證，具體指摘或表明第一審判決有何採證認事、用法之足
    以影響判決本旨之情事，自非提起上訴之具體理由。另上訴
    意旨、、稱被告並未與乙○○去收購他人之信用卡，
    也不知去台亞加油站拜訪何人及談論何事宜，收受貨物均是
    丙○○一人所為云云，惟基上所述，被告既與丙○○、乙○
    ○共同為常業詐欺取財之謀議，各人復實施構成要件部分行
    為，就共犯於謀議範圍內所為全部行為一同負責，自仍論以
    共同正犯，被告再為上開形式上爭執，亦非上訴之具體理由
    。綜上，被告上訴意旨對原判決究竟如何違背法令，並未依
    據卷內資料為具體指摘，徒憑己意，或稱非其收購、或稱不
    知作何用途，而為事實之爭辯，並對原審採證用法之職權行
    使，任意爭執，難謂已符合首揭法定上訴要件，揆諸上開最
    高法院判決意旨，及依「程序優先於實體」之刑事訴訟法原
    則，本件上訴自不合法定上訴程式，應予駁回，並不經言詞
    辯論為之。
據上論斷，應依刑事訴訟法第三百六十七條前段、第三百七十二
條，判決如主文。
中    華    民    國    98    年    5     月    13    日
            刑事第九庭  審判長法  官  江  德  千
                              法  官  康  應  龍
                              法  官  賴  妙  雲
以上正本證明與原本無異。
如不服本判決應於收受送達後十日內向本院提出上訴書狀，其未
敘述上訴之理由者，並得於提起上訴後十日內向本院補提理由書
（均須按他造當事人之人數附繕本）「切勿逕送上級法院」。
                              書記官  蘇  昭  文
中    華    民    國    98    年    5     月    13    日


司法院資訊處製作；財團法人民間司法改革基金會備份。
